臺灣高等法院高雄分院民事判決　九十二年度上字第五五號
　　上　訴　人　夢萊茵河畔名流大廈管理委員會
　　法定代理人　甲○○
　　訴訟代理人　郭宜芳律師
　　被上 訴 人　漢祥實業股份有限公司高雄分公司
　　　　　　　　　　　　設台北市中山區○○○路○段四九號十六樓
　　法定代理人　乙○○　住同右.
當事人間請求給付管理費事件，上訴人對於民國九十二年一月二十九日臺灣高雄地方
法院九十一年度訴字第三五一七號第一審判決提起上訴，本院於九十二年十二月二十
三日言詞辯論終結，判決如下：
    主      文
原判決關於駁回上訴人後開第二項之訴部分，及訴訟費用之裁判廢棄。
被上訴人應給付上訴人新台幣壹佰捌拾捌萬貳仟陸佰拾柒元，及自民國九十一年十
月十二日起至清償日止，按週年利率百分之五計算之利息。
其餘上訴駁回。
第一、二審訴訟費用由被上訴人負擔。
    事實及理由
壹、程序方面：
一、上訴人之法定代理人原為林文賢，因任期屆滿，於民國九十二年一月十二日召開
    區分所有權人會議，選出甲○○為主任委員，並向高雄市前金區公所錄案備查，
    有該所九十二年二月十九日高市金區民字第○九二○○○一一二九號函可稽（本
    院卷第八頁），甲○○聲明承受訴訟，應予准許。又被上訴人之法定代理人原為
    何小棟，嗣變更為李瑟，再變更為乙○○，有其公司變更登記事項卡可憑（本
    院卷第六二、六三頁），上訴人聲明由乙○○承受訴訟，亦無不合，自應准許。
二、被上訴人經合法通知未於言詞辯論期日到場，經核無民事訴訟法第三百八十六條
    各款所列情形，爰依上訴人之聲請，由其一造辯論而為判決。
貳、實體方面：
一、上訴人主張：訴外人漢總建設股份有限公司（下稱漢總公司）係伊所屬「夢萊茵
    河畔名流大廈」之區分所有權人，而被上訴人自八十八年間起即於訴外人漢總公
    司所有門牌號碼高雄市○○區○○路一七六號之地下一樓及地上一至五樓建物內
    經營「夢萊茵精品館」，而為伊之住戶。依公寓大廈管理條例第二十一條、及上
    訴人所屬大廈之住戶規約第十條、第十七條第二項第一款、第四項之約定，區分
    所有權人及現住戶均有繳付管理費之義務。況且被上訴人於八十八年間起承租上
    開房屋，管理費之繳納均由被上訴人為之，於八十八年七月十七日被上訴人尚出
    面與上訴人協商繳付管理費方式，是被上訴人與訴外人漢總公司應有繳納管理費
    債務承擔之約定，而上訴人收受被上訴人繳納之管理費，亦可認同意債務承擔，
    被上訴人仍有繳納管理費之義務。惟被上訴人及訴外人漢總公司自八十八年七月
    份起至九十一年九月份止，就其應繳之各月管理費乃均未如數繳納或欠繳，計至
    九十一年九月份止計尚積欠新台幣（下同）一百八十八萬二千六百九十一元，迭
    經催討亦均無效，為此乃依上開公寓大廈管理條例之規定、住戶規約之約定、債
    務承擔之規定，選擇合併請求判令被上訴人應給付上開金額及法定遲延利息。原
    審判決上訴人敗訴，上訴人提起上訴，其上訴聲明：(一)原判決廢棄。(二)被上訴人
    應給付上訴人一百八十八萬二千六百九十一元，及自起訴狀繕本送達之翌日起至
    清償日止按週年利率百分之五計算之利息。
二、被上訴人未於言詞辯論期日到場，亦未提出之書狀作何聲明或陳述。
三、經查：
（一）上訴人主張訴外人漢總公司係其所屬「夢萊茵河畔名流大廈」之區分所有權人
      ，而被上訴人自八十八年間起即於訴外人漢總公司所有門牌號碼高雄市○○區
      ○○路一七六號之地下一樓及地上一至五樓建物內經營「夢萊茵精品館」，而
      為其住戶。惟自八十八年七月份起至九十一年九月份止，就其應繳之各月管理
      費未如數繳納之事實，業據其提出建物登記謄本三份、欠繳管理費收據三十八
      紙、積欠管理費明細表為證（原審卷第八至二八、五八頁）。又被上訴人承租
      後，管理費之繳付均係由被上訴人為之，此有上訴人提出之存摺，內有被上訴
      人匯款及支票託收紀錄足憑（本院卷第二六至四七頁），且上訴人於八十八年
      七月十七日召開之委員會會議，就本件管理費欠繳事宜，亦由被上訴人出面與
      上訴人協商繳付方式，並有會議紀錄可參（本院卷第四八至五一頁）。
（二）被上訴人未到場爭執，且其於八十七年七月八日發函予上訴人，及八十八年十
      月二十九日發存證信函予上訴人，均自承有積欠上訴人管理費，有被上訴人（
      88）漢祥字第014號函（本院卷第六五、六六頁）、高雄地方法院郵局○○四
      一七六─五號存證信函，並附被上訴人交付上訴人管理費之支票影本八紙、與
      上開八十八年七月十七日委員會會議紀錄可參（本院卷第六五至六九頁），因
      此，上訴人所提之上開文書乃信而有徵，堪認為真正。被上訴人於上開存證信
      函中雖表示：「茲因前八十八年十月十七日與貴會指派小組委員三位，與本館
      代表，針對本館管理費繳交，貴會體念本館經營困境，給予管理會（費）自本
      年（八十八年）七月起減半繳交，優惠至八十九年底，雙方並以書面記錄在案
      」等語（本院卷第六七頁），惟依該存證信函所附之會議決議，係以「因此初
      步決議精品館（即被上訴人）從八十八年七月一日起管理費每月繳$31256元正
      ，直至本屆委員會任期屆滿後再將本案交予下屆委員會再議是否延續至八十九
      年底，另一半之管理費仍計在漢祥實業的未收款項之上」（本院卷第六九頁背
      面），是以兩造於八十八年七月十七日雖協議自八十八年七月一日起至該屆委
      員會任期屆滿止，被上訴人管理費每月繳納三萬一千二百五十六元，惟其餘部
      分之管理費債務並未免除，而係計在被上訴人之未收款項內，準此，被上訴人
      尚不得僅給付減半之管理費，甚為顯然。
（三）再者，本院函查訴外人漢總公司本件管理費債務有無與被上訴人約定何人負擔
      一節，據覆：「本公司所有房屋座落於高雄市○○路一七六號、一七六號五樓
      、一七八號、一七八號五樓，確由漢祥實業股份有限公司承租，其大廈管理費
      用概由承租人負擔」，「本公司於八十七年間因經濟不景氣，財務發生困難，
      債務無力清償，故八十八年三月間逐將前述不動產之收取租金權利移轉予債權
      銀行：中華商業銀行。收取租金權利移轉後，其債權銀行與承租人間有無任何
      約定本公司並不清楚」等語，有該公司九十二年十月十四日函一件可按（本院
      卷第九三頁）。而本院再向中華商業銀行函查本件管理費有無約定由何人負擔
      一事，其覆稱：「查本行貸款戶漢總建設股份有限公司及其承租人漢祥實業股
      份有限公司於八十八年四月六日簽立承諾書，同意漢總建設股份有限公司對漢
      祥實業股份有限公司高雄分公司收取租金之權利移轉予本行。承諾書約定租金
      之收取應先由漢祥實業股份有限公司扣除經營管理必要費用後，再行抵充借款
      人（即漢總建設公司）對本行之借款債務」等語，有中華商業銀行高雄分行九
      十二年十一月十七日（九二）年中銀高業字第九二三○號函可佐（本院卷第九
      五頁），並未表示本件管理費已變更由漢總公司負擔，且參之被上訴人既已繳
      付管理費四年餘，復與上訴人協議繳付方式，足認被上訴人已與訴外人漢總公
      司約定由被上訴人繳付管理費，且上訴人亦表示同意該債務承擔（本院卷第二
      三頁），是上訴人請求被上訴人給付本件管理費，洵屬有據。至上訴人雖於原
      審陳稱「沒有跟漢總公司協議管理費由被告（即被上訴人）付」云云（原審卷
      第五三、五四頁），乃指上訴人與訴外人漢總公司無協議，並非漢總公司與被
      上訴人間或上訴人與被上訴人間無協議繳付管理費，自不得認定被上訴人即無
      繳納之義務。
（四）又依上訴人所提出上開欠繳管理費收據三十八紙及積欠管理費明細表，經核計
      後，被上訴人應為積欠一百八十八萬二千六百三十七元，於此範圍內之請求，
      即屬有據，逾此之請求，尚屬無據，應予駁回。
（五）另上訴人依債務承擔之法律關係請求被上訴人給付本件管理費既有理由，其復
      依公寓大廈管理條例第二十一條、及上訴人所屬大廈之住戶規約第十條、第十
      七條第二項第一款、第四項之約定選擇合併請求，即無審酌之餘地，附此敘明
      。
四、綜上所述，上訴人本於債務承擔之法律關係，請求被上訴人給付一百八十八萬二
　　千六百九十一元，及自起訴狀繕本送達之翌日起至清償日止之法定遲延利息，於
　　一百八十八萬二千六百三十七元，及自起訴狀繕本（即支付命令聲請狀繕本）送
　　達之翌日即九十一年十月十二日起至清償日止，按週年利率百分之五計算之利息
　　部分，為有理由，應予准許。逾此所為請求，為無理由，應予駁回。原審就上開
　　應准許部分，為上訴人敗訴之判決，尚有未洽，上訴意旨求予廢棄改判，為有理
　　由，爰由本院予以廢棄改判如主文第二項所示。至於上訴人之請求不應准許部分
　　，原判決為上訴人敗訴之判決，其理由雖與本院認定不符，惟結論相同，上訴意
　　旨求予廢棄改判，為無理由，應駁回其上訴。本件事證已臻明確，其餘攻擊防禦
　　方法，經審酌後認對本判決結果不生影響，爰不逐一論駁，附此敘明。
據上論結，本件上訴為一部有理由，一部無理由，依民事訴訟法第四百六十三條、第
三百八十五條第一項前段、四百五十條、第四百四十九條第二項、第七十九條，判決
如主文。
中　　　華　　　民　　　國　　九十三　　年　　　一　　　月　　　六　　　日
                                                民事第一庭
~B1審判長法官　黃金石
~B2      法官　吳登輝
~B3      法官　魏式璧
正本係照原本作成。
如對本判決上訴，須於判決送達後二十日內向本院提出上訴狀，其未表明上訴理由者
，應於上訴後二十日內向本院提出上訴理由書（均須按他造當事人之人數附繕本）。
上訴時應提出委任律師或具有律師資格之人之委任狀，並依附註條文規定辦理。
中　　　華　　　民　　　國　　九十三　　年　　　一　　　月　　　六　　　日
~B法院書記官　唐奇燕
附註：
民事訴訟法第四百六十六條之一：對於第二審判決上訴，上訴人應委任律師為訴訟代
理人，但上訴人或其法定代理人具有律師資格者，不在此限。
上訴人之配偶、三親等內之血親、二親等內之姻親，或上訴人為法人、中央或地方機
關時，其所屬專任人員具有律師資格並經法院認適當者，亦得為第三審訴訟代理人。
第一項但書及第二項情形，應於提起上訴或委任時釋明之。
